臺灣士林地方法院刑事裁定　　　　　　　96年度聲判字第43號
聲　請　人　甲○○○
即　告訴人
代　理　人　郭鑫生律師
被　　　告　乙○○
上列聲請人因告訴被告違反公職人員選舉罷免法案件，不服臺灣
高等法院檢察署檢察長駁回再議之處分（96年度上聲議字第3388
號），聲請交付審判，本院裁定如下：
    主    文
聲請駁回。
    理    由
一、本件聲請人即告訴人以被告違反公職人員選舉罷免法罪嫌，
    向臺灣士林地方法院檢察署檢察官提出告訴，經該檢察署檢
    察官以96年度選偵字第16號為不起訴處分後，聲請人不服而
    聲請再議，經臺灣高等法院檢察署檢察長以96年度上聲議字
    第33 88 號處分書，以聲請再議為無理由而駁回，合先敘明
    。
二、聲請人即告訴人聲請交付審判意旨略以：
　　(一)臺灣士林地方法院檢察署檢察官就96年度選偵字第16號案
      件有偽編案號之嫌。因依臺灣高等法院檢察署96年度上聲
      議字第3388號處分書二之(二)認「本件聲請人於民國95年12
      月27日至原署申告被告違反公職人員選舉罷免法罪嫌，有
      該日訊問筆錄在卷可憑（見選他13號卷第5 頁），但聲請
      人係於96年l 月22日就同一案件具狀向臺灣士林地方法院
      提起自訴（即96年度自字第6 號），有聲請人提出之刑事
      自訴狀影本一份在卷可稽（見選偵16號卷第43頁至第47頁
      ），足見本案檢察官於95年12月27日已依刑事訴訟法第22
      8 條規定開始偵查被告違反公職人員選舉罷免法罪嫌，而
      聲請人遲至96年l 月22日始就該部分提起自訴，已非合法
      」等語，則檢察官倘於95年12月27日開始偵查，本件偵查
      卷案號應為「95年度」，為何本件偵查卷所編之案號為「
      96年度選偵字第16號」，顯見臺灣士林地方法院檢察署檢
      察官就本案有偽編案號之嫌。
    (二)臺灣士林地方法院檢察署檢察官於96年度選偵字第16號不
      起訴處分書第4 頁第3 行中稱「被告於12月20日舉辦里民
      一日遊活動... 」，而臺灣高等法院檢察署於96年度上聲
      議字第3388號處分書第1 頁中亦稱「被告於12月20日曾舉
      辦里民一日遊活動... 」等語，然由伊於偵查中所提出之
      證物即被告所舉辦之里民活動「西濱一日遊」傳單，其內
      載明之出發日期為95年12月10日，非如上開不起訴處分書
      及再議駁回處分書中所述之95年12月20日，於此可知檢察
      官之偵查猶有不逮，而臺灣高等法院所為之處分書亦無善
      盡審查之責。
三、按「告訴人不服上級法院檢察署檢察長或檢察總長認再議為
    無理由而駁回之處分者，得於接受處分書後10日內委任律師
    提出理由狀，向該管第一審法院聲請交付審判。」、「法院
    認為交付審判之聲請不合法或無理由者，應駁回之。」，刑
    事訴訟法第258 條之1 、第258 條之3 第2 項前段，分別定
    有明文。又向法院聲請交付審判，係新增對於「檢察官不起
    訴或緩起訴裁量權」制衡之一種外部監督機制，法院僅就檢
    察官所為不起訴或緩起訴之處分是否正確加以審查，以防止
    檢察機關濫權，法院並非檢察官之延伸，法院亦不負擔偵查
    之作為。依此立法精神，同法第258 條第3 項規定法院審查
    聲請交付審判案件時「得為必要之調查」，其調查證據之範
    圍，自應以偵查中曾顯現之證據為限；而同法第260 條對於
    不起訴處分已確定或緩起訴處分期滿未經撤銷因發現新事實
    新證據者得再行起訴之規定，其立法理由說明該條所謂不起
    訴處分已確定者，包括「聲請法院交付審判復經駁回者」之
    情形在內，是前述「得為必要之調查」，其調查證據範圍，
    更應以偵查中曾顯現之證據為限，不得就告訴人新提出之證
    據再為調查，亦不得蒐集偵查卷以外之證據，否則，將與刑
    事訴訟法第260 條之再行起訴規定，混淆不清，亦將使法院
    兼任檢察官而有回復「糾問制度」之虞；且法院裁定交付審
    判，即如同檢察官提起公訴使案件進入審判程序，是法院裁
    定交付審判之前提，必須偵查卷內所存證據已符合刑事訴訟
    法第251 條第1 項規定「足認被告有犯罪嫌疑」檢察官應提
    起公訴之情形，亦即該案件已經跨越起訴門檻，否則，縱或
    法院對於檢察官所認定之基礎事實有不同判斷，但如該案件
    仍須另行蒐證偵查始能判斷應否交付審判者，因交付審判審
    查制度並無如同再議救濟制度得為發回原檢察官續行偵查之
    設計，法院仍應依同法第258 條之3 第2 項前段規定，以聲
    請無理由裁定駁回。
四、本件聲請人即告訴人雖以前揭理由認被告涉有違反選舉罷免
    法罪嫌，並以原不起訴處分及再議駁回處分有上開瑕疵為由
    ，而向本院聲請交付審判，經查：
  　(一)按同一案件，除告訴乃論之罪，得由犯罪之直接被害人提
      起自訴外，經檢察官依刑事訴訟法第228 條規定開始偵查
      者，不得再行自訴，刑事訴訟法第323 條第1 項定有明文
      。而刑事訴訟法第323 條第1 項規定之立法理由，係為避
      免利用自訴程序干擾檢察官之偵查犯罪，同一案件既經檢
      察官依法開始偵查，告訴人或被害人之權益已可獲保障，
      由檢察官依法處理即為已足，無另使用自訴制度之必要。
      至何時得謂「開始偵查」，應認至遲在客觀上已經為告訴
      、告發或自首等訴訟行為之時期，即謂已經開始偵查。雖
      檢察機關之分案，區分為「偵字案」、「他字案」或「相
      字案」等，僅為內部事務分配方式，並無礙業已開始偵查
      之效力，最高法院91年度臺上字第6936號判決意旨參照。
      經查告訴人於95年12月27日向臺灣士林地方法院檢察署申
      告被告乙○○違反公職人員選舉罷免法罪嫌，有申告案件
      報告、點名單、訊問筆錄在卷可憑（見96年度選他13字第
      13號卷第第3 至第5 頁），是檢察官已於95年12月27日開
      始偵查，而聲請人所告訴者，亦非告訴乃論之罪，則聲請
      人嗣於96年1 月22日，又提起此部分之自訴，依上說明，
      即不得再行自訴。至於聲請人所爭執之案號編排方式乃為
      檢察機關之內部事務分配，並無聲請人所指稱之偽編案號
      情事，且依前開說明，無礙業已開始偵查之效力，自不影
      響本件不得再行自訴之結果。
    (二)至於聲請人指摘之原不起訴書及再議駁回處分書未詳查被
      告舉辦一日遊之日期乙節，經查，聲請人於96年2 月13日
      警詢時稱「乙○○在選舉前（95年12月10日）有帶一些里
      民去遊覽」等語（見96年度選偵字第16號卷第8 頁反面）
      ，嗣於96年5 月8 日偵訊時稱：被告12月20日有與里民一
      日遊，伊並無對本事檢舉... 」等語（見96年度選偵字第
      16號卷第29頁），是聲請人於檢察官訊問時所回答之日期
      顯然有所違誤，而檢察官亦為聲請人所誤導，致臺灣士林
      地方法院檢察署檢察官不起訴處分書及臺灣高等法院再議
      駁回處分書中，乃誤載乙○○舉辦里民一日遊時間為「95
      年12月20日」，雖有微瑕，但里民一日遊之日期無論係95
      年12月20日抑或95年12月10日，皆不影響全案情節及不起
      訴本旨，未能構成本院准予交付審判之理由。
五、綜上所述，原不起訴處分書及駁回再議處分書既已詳予調查
    偵查卷內所存證據，並敘明所憑證據及判斷理由，認無積極
    證據證明被告乙○○有聲請人所指訴之違反選舉罷免法犯行
    ；且聲請人所具聲請交付審判理由狀，其所指摘皆為程序疑
    義，並非對原處分所載證據取捨及事實認定提出懷疑及理由
    ，是原檢察官及臺灣高等法院檢察署檢察長以被告犯罪嫌疑
    不足，分別予以不起訴處分及駁回再議之聲請，並無不當。
    本院既認本件無得據以交付審判之事由存在，聲請人聲請交
    付審判，應予駁回。
據上論斷，依刑事訴訟法第258 條之3 第2 項前段，裁定如主文
。
中　　華　　民　　國　　96　　年　　12　　月　　31　　日
　　　　　　　　　刑事第四庭審判長  趙文卿
                            法  官  劉秉鑫
                            法  官  高雅敏
以上正本證明與原本無異。
本件不得抗告。
　　　　　　　　　　　　　　書記官　田瑾俐
中　　華　　民　　國　　96　　年　　12　　月　　31　　日
